臺灣臺南地方法院刑事判決　　　　　　　95年度訴字第1370號
公　訴　人　臺灣臺南地方法院檢察署檢察官
被　　　告　丙○○
　　　　　　　　　　（另案
指定辯護人　鄭嘉慧律師
上列被告因違反毒品危害防制條例案件，經檢察官提起公訴（94
年度偵字第11993號），本院判決如下：
    主  文
丙○○連續販賣第二級毒品，處有期徒刑肆年陸月，扣案之安非
他命拾壹包（驗餘淨重合計拾伍公克），均沒收銷燬之；扣案
之安非他命外包裝袋拾壹個（總重捌點貳捌公克）、筆記本壹
本及門號0000000000號行動電話壹支，均沒收；犯罪
所得財物新臺幣萬仟壹佰元沒收，如全部或一部不能沒收時
，以其財產抵償之；又連續轉讓第二級毒品，處有期徒刑捌月。
應執行有期徒刑伍年，扣案之安非他命拾壹包（驗餘淨重合計
拾伍公克），均沒收銷燬之；扣案之安非他命外包裝袋拾壹個
（總重捌點貳捌公克）、筆記本壹本及門號000000000
0號行動電話壹支，均沒收；犯罪所得財物新臺幣萬仟壹佰
元沒收，如全部或一部不能沒收時，以其財產抵償之。
    事  實
一、丙○○明知安非他命係毒品危害防制條例第二條第二項第二
    款所規定之第二級毒品，不得持有、販賣，竟基於意圖營利
    販賣第二級毒品安非他命之概括犯意，先於不詳時地，向其
    上游（姓名年籍均不詳）販入第二級毒品安非他命，除供自
    行施用外，並自民國九十四年九月中旬某日起至九十四年九
    月二十三日查獲前止，以其所使用之0000000000
    （起訴書誤載為0000000000）號行動電話為對外
    聯絡工具，在其位於臺南市○○區○○街二三八巷二二號住
    處，連續多次販賣安非他命予附表所示之甲○○（綽號「雞
    蛋」）等人，得款新臺幣（下同）三萬三千一百元（販賣對
    象、次數及販賣所得，詳如附表所示）。嗣警方於九十四年
    九月二十三日上午十一時十分許，持本院核發之搜索票前往
    丙○○上址住處搜索時，當場扣得第二級毒品安非他命共三
    十一包（淨重合計十五‧○五公克，取其中○‧○五公克鑑
    定用罄，驗餘淨重合計十五公克，外包裝袋總重八‧二八公
    克），及丙○○所有供其販賣第二級毒品所用之筆記本一本
    、門號0000000000號行動電話一支，另扣得非其
    所有供其秤量毒品之電子磅秤壹台。
二、丙○○另基於無償轉讓第二級毒品安非他命之概括犯意，先
    後於九十四年九月中旬某日及九十四年九月二十三日，連續
    二次在上址住處，無償轉讓數量少許可供施用一次之第二級
    毒品安非他命予許哲豪施用。嗣警方於九十四年九月二十三
    日上午十一時十分許，在丙○○上開住處執行搜索時，許哲
    豪適在場，並向警方坦承上情而查獲。
三、案經臺南市警察局第三分局報請臺灣臺南地方法院檢察署檢
    察官偵查起訴。
    理  由
一、關於證據能力之認定：
  (一)證人甲○○於偵查中之結證，雖係被告以外之人於審判外之
    陳述，惟按被告以外之人於偵查中向檢察官所為之陳述，除
    顯有不可信之情況者，得為證據，刑事訴訟法第一百五十九
    條之一第二項明文規定，此乃因檢察官代表國家偵查犯罪、
    實施公訴，依法有訊問被告、證人及鑑定人之權，證人、鑑
    定人且須「具結」，而檢察官向被告以外之人所取得之陳述
    ，原則上均能遵守法律規定，不致違法取供，其可信性極高
    。查證人甲○○於偵查中依法具結後，向檢察官所為之證述
    ，被告並未指出該偵查筆錄製作之原因、過程及其功能等，
    有何「顯有不可信之情況」，則其於偵查中向檢察官所為之
    證述，依法應有證據能力。至辯護人雖主張證人甲○○於偵
    查中作證時，未經被告詰問，無證據能力等語；惟按被告受
    憲法保障之訴訟權，於偵查中因「偵查不公開」原則，已有
    所限制，此由刑事訴訟法第二百四十五、二百四十八條規定
    訊問證人時，除預料該位證人將來於審判時不能訊問外，原
    則上不須被告在場，且被告縱在場，亦係「得」詰問證人，
    而非「應」詰問證人，辯護人認證人甲○○於偵查中之證言
    ，未經被告對質、詰問，無證據能力，顯然未考量「偵查不
    公開」原則，亦無理由。
  (二)被告及辯護人雖引用證人甲○○於警詢時之證述作為證據，
    惟檢察官於準備程序期日既然當庭表明不同意上開筆錄作為
    本案證據（見本院卷第三二頁），依刑事訴訟法第一百五十
    九條第一項、第一百五十九條之五第一項之規定，原則上即
    不得作為本案裁判基礎之證據資料。而主張欲引用上開證據
    之被告及辯護人又未證明「證人甲○○先前於警詢中之證述
    具有較可信之特別情況，且為證明犯罪事實存否所必要」此
    一外部情況要件，則證人甲○○之前開警詢中證述，即不符
    合刑事訴訟法第一百五十九條之二例外得作為證據之要件規
    定，而無法回復其證據能力。
  (三)另辯護人雖主張卷附通聯紀錄與本案無關連性，無證據能力
    ，然此一證據是否與本案待證事實相關，應係證明力有無之
    問題，況卷附通聯紀錄係被告用以聯絡販毒事項之0000
    000000號行動電話之雙向通聯紀錄，與本案尚非無關
    連性，應有證據能力。
  (四)檢察官所引用之其餘供述或非供述證據，被告於本案言詞辯
    論終結前，並未爭執其證據能力，本院審酌各該證據均非違
    法蒐證取得之證據，並無證據力明顯過低之情形，復經本院
    於審判期日就上開證據依法進行調查、辯論，依法應有證據
    能力。
二、認定被告有罪之依據：
  (一)轉讓第二級毒品部分：
    被告於上開時地連續二次轉讓第二級毒品予許哲豪之事實，
    業據被告於警詢及偵審中坦承不諱，核與證人許哲豪於警詢
    及偵查中證述之情節相符，足認被告此部分自白與事實相符
    ，應可採信，是被告無償轉讓第二級毒品部分之犯行事證明
    確，堪予認定。
  (二)販賣第二級毒品部分：
    被告固坦承自九十四年九月中旬某日起至九十四年九月二十
    三日查獲前止，由附表所示之甲○○等人撥打其所使用之0
    000000000號行動電話與其聯絡後，在其位於臺南
    市○○區○○街二三八巷二二號住處，由被告分別如數交付
    附表所示價格之安非他命予甲○○等人之事實，惟矢口否認
    有何販賣第二級毒品之犯行，辯稱：甲○○等人是與他一起
    合資購買安非他命，因他的上游不喜歡太多人出面買毒品，
    而他有在施用安非他命，就順便幫甲○○等人購買，並未賺
    取差價，只是甲○○等人拿到安非他命時，會免費請他施用
    云云。經查：
    1.被告確有上揭販賣第二級毒品安非他命之情事，已據證人
      甲○○於偵查中指證甚詳（見偵查卷第八五至八七頁），
      且警方於九十四年九月二十三日上午十一時十分許，持本
      院核發之搜索票在被告上址住處執行搜索時，確實有查獲
      被告所有之安非他命三十一包（淨重合計十五‧○五公克
      ，取其中○‧○五公克鑑定用罄，驗餘淨重合計十五公克
      ，外包裝袋總重八‧二八公克），及供其秤量安非他命所
      用之電子磅秤一台（依被告之供述，係被告之弟弟所有）
      暨證人甲○○證述被告用以記錄販毒交易紀錄之筆記本一
      本、被告據以聯絡販毒所使用之門號000000000
      0號行動電話一支等情，有搜索扣押筆錄一份、現場蒐證
      照片十五張及內政部警政署刑事警察局九十四年十月二十
      六日就上開扣案安非他命鑑驗後出具之刑鑑字第○九四○
      一五六五三六號鑑定書一份在卷可稽，足見證人甲○○於
      偵查中證稱其以0000000000號行動電話與被告
      聯絡購買毒品事宜等情之證述，並非毫無旁證可佐，且被
      告自承其與甲○○並無嫌隙，之前亦曾應甲○○之要求，
      供給證人甲○○吃飯錢等情（見本院卷第一一九頁），則
      依被告所陳，其對證人甲○○而言，應只有恩情，而無仇
      怨，而販賣毒品又屬重罪，衡情證人甲○○應無虛詞構陷
      被告之必要，其所為被告有販賣安非他命之證詞，應與事
      實相符，而可採信。雖證人甲○○於偵查中無法明確指證
      其向被告購買安非他命之詳細時間、次數及價格，然衡之
      一般購毒者，於其向被告購買毒品之時，原未預期將於日
      後指述被告之犯行，自不能期待購毒者刻意記憶各項細節
      ，是購毒者事後回憶作證時，對於其購買毒品之時間、數
      量、次數，難免略有模糊之處，通常無法確實明確記憶，
      因而證人甲○○即使無法明確指出其購買之次數、時間或
      數量、價格，仍無礙於其確有向被告購買安非他命事實之
      認定。
    2.被告雖辯稱扣案之安非他命三十一包係其販入後供己施用
      ，為控制自身吸食之數量，才以扣案之電子磅秤秤量後分
      裝成數小包云云，然查扣案之三十一包安非他命，數量分
      別為（含袋重）○‧四公克、○‧四五公克、○‧五公克
      、一‧四五公克、一‧六五公克、一‧七公克、一‧七五
      公克不等，各包重量之差異有二至三倍，倘係為控制自身
      吸食量，怎可能數量差異如此之鉅，且被告之住處既備有
      電子磅秤據以秤重，倘確係為了控制自身吸食數量，則在
      欲施用之時，再以磅秤秤量即可，何須大費周章地預先分
      裝成數十小包放置？由此可知被告上開所辯，顯與常情不
      符，尚難採信，是依其將販入之安非他命預先分裝之客觀
      事實觀之，應可推認被告係將其販入之安非他命分裝成不
      同價格之數量用以販賣。
    3.被告雖又辯稱：扣案之筆記本上有關「如附表所示之人」
      與「其後阿拉伯數字」之記載（見偵查卷第四二、四三、
      四七頁），係附表之人找他合資購買安非他命，其上阿拉
      伯數字代表的是如附表所示之人所出資的金額云云。惟被
      告既然供承其每次向上游購買安非他命之數量約一兩，價
      格三萬元，可供其施用一至二個月等語（見本院卷第一一
      八頁），則依其資力，平均一至二個月，即可獨力向上游
      販入三萬元之安非他命，又何須冒著被查獲之風險，先與
      他人合資數百元至數千元不等之價格後，再向上游購買？
      被告又自承找其合資購毒者，不需要與被告有特別交情，
      只要不是被告主觀上厭惡之人，被告大部份都不會拒絕（
      以上見本院卷第一二五頁），扣案筆記本之前揭記載事項
      ，是九十四年九月二十三日為警查獲前開始記錄的，在此
      之前之紀錄，已被其撕毀了（以上見本院卷第一二三頁）
      等語，而觀諸上開筆記本之記載，合計約有二十餘筆交易
      記錄，則被告於短短一星期內即有多達二十幾筆所謂合資
      購毒之交易紀錄，豈不是平均每一天約需幫忙不具私交之
      他人向上游購毒二至三次？惟販賣安非他命係政府嚴予查
      緝之違法行為，且安非他命物稀價昂，取得不易，苟被告
      無利可圖，何需任意讓無甚交情之人知悉其有施用安非他
      命及可取得安非他命，而甘冒被查緝法辦判處重刑之危險
      ，平白無端且如此頻繁地為無交情之他人買入安非他命？
      是其為附表之人販入安非他命之價格，必較其事後交付予
      附表之人之價格為低，而有從中賺取買賣差價牟利之意圖
      及事實，應屬合理之認定。從而，扣案筆記本上被告所記
      載之交易紀錄，確係被告販賣安非他命予附表所示之人之
      帳目，被告所稱僅單純合資購買之詞，實難令人置信，亦
      不足採信。
    4.綜上所述，本院經比較被告前後供述與其他事證相互結合
      運用之可信情況擔保程度，認被告所辯各節尚乏更為可信
      之旁證以供審認，無從推翻前述業已互核相符之積極證據
      ，被告確有販賣第二級毒品安非他命予附表所示之人之犯
      行，事證已臻明確，應依法論科。
三、論罪科刑：
  (一)核被告所為，係犯毒品危害防制條例第四條第二項販賣第二
    級毒品罪及同條例第八條第二項之轉讓第二級毒品罪。被告
    販賣安非他命前後持有安非他命之低度行為，及因轉讓而持
    有安非他命之低度行為，應分別為販賣及轉讓上開毒品之高
    度行為所吸收，均不另論罪。又被告行為後，刑法第五十六
    條關於連續犯之規定，業於九十四年二月二日修正公布刪除
    ，於九十五年七月一日施行。連續犯依修正前規定，係論以
    一罪，於修正後，原則上應數罪併罰，修正前規定有利於被
    告，依刑法第二條第一項規定，比較新、舊法結果，仍應適
    用被告行為時法律即舊法論以連續犯（最高法院九十五年第
    八次刑事庭會議決議參照），爰依刑法第二條第一項前段規
    定，適用被告行為時即修正前連續犯之規定，則被告先後多
    次販賣安非他命及二次轉讓安非他命之犯行，分別時間緊接
    ，手法相同，而犯構成要件相同之罪名，顯係基於概括之犯
    意反覆所為，均構成連續犯，應各依修正前刑法第五十六條
    規定，以一罪論，並加重其刑（惟販賣第二級毒品罪其法定
    本刑為無期徒刑部分，依法不得加重）。另被告所犯上開二
    罪，犯意各別，罪名互異，應分論併罰。
  (二)又被告販賣第二級毒品安非他命予附表所示綽號「文克」、
    「阿漢」、「坤成」、「黑龜」、「寶」、「龍飛」、「周
    仔」、「昇」、「小新」、「豬肉」、「全阿」部分，雖未
    經起訴，惟該部分與已起訴之被告販賣第二級毒品安非他命
    部分，有修正前刑法第五十六條連續犯之裁判上一罪關係，
    為起訴效力所及，已如前述，本院應併予審理。至起訴書所
    載被告販賣第二級毒品安非他命予綽號「發仔」部分，依目
    前證據，事證尚屬不足，惟此部分如構成犯罪，因與前揭起
    訴部分有修正前刑法第五十六條連續犯之裁判上一罪關係，
    故不另為無罪判決之諭知，併此敘明。
  (三)本件被告本身因有施用安非他命之惡習，需支應相當花費，
    致思慮欠周，乃走上販毒之路，而所涉及毒品數量，與大盤
    、中盤動輒上公斤或上百萬者有別，其販賣安非他命之所得
    僅三萬餘元，每次販賣之金額最少五百元、最高僅三千五百
    元，獲利十分有限，較之一般大盤或中盤毒梟之犯罪情節為
    輕，衡諸犯罪情狀，非無可憫，故就其所犯販賣第二級毒品
    安非他命部分，如處以法定最輕本刑七年以上有期徒刑，尚
    嫌過重，爰依刑法第五十九條規定，就被告所犯毒品危害防
    制條例第四條第二項販賣第二級毒品犯行部分，酌減其刑，
    並與加重部分（法定刑無期徒刑以外部分），先加後減之。
    又被告行為後，刑法第六十五條第二項有關無期徒刑減輕之
    規定，由七年以上有期徒刑，修正為二十年以下十五年以上
    有期徒刑，比較修正前、後規定，以修正前規定有利於被告
    ，爰依刑法第二條第一項前段規定，適用修正前規定。
  (四)爰審酌被告本身亦有施用毒品之習慣，當知毒品對人身心戕
    害之嚴重性，年輕力壯，不思努力工作賺取正當酬勞，竟藉
    流毒他人牟取利益，及無償提供毒品予他人施用，危害社會
    ，事後復未能坦承販毒犯行，欠缺對本身違法行為悔過之具
    體表現，惟念其因貪慾致罹刑章，而販賣之期間非長、數量
    非多、所得利益非鉅等一切情狀，就販賣第二級毒品部分，
    量處有期徒刑四年六月；就轉讓第二級毒品部分，量處有期
    徒刑八月。又被告行為後，刑法第五十一條同經修正，修正
    前刑法第五十一條第五款規定：「數罪併罰，分別宣告其罪
    之刑，宣告多數有期徒刑者，於各刑中之最長期以上，各刑
    合併之刑期以下，定其刑期。但不得逾二十年。」修正後規
    定：「數罪併罰，分別宣告其罪之刑，宣告多數有期徒刑者
    ，於各刑中之最長期以上，各刑合併之刑期以下，定其刑期
    。但不得逾三十年」，比較結果，修正後規定，並非較有利
    於行為人。爰依刑法第二條第一項前段規定，適用修正前刑
    法第五十一條第五款規定，定應執行刑有期徒刑五年。
四、沒收：
  (一)扣案之安非他命三十一包（淨重合計十五‧○五公克，取其
    中○‧○五公克鑑定用罄，驗餘淨重合計十五公克），均屬
    毒品，應依同條例第十八條第一項前段規定，宣告沒收銷燬
    。又扣案之毒品外包裝袋三十一個（總重八‧二八公克），
    既係用於包裹毒品，防其裸露、潮濕，便於攜帶販賣，亦係
    供販賣毒品所用之物，應依毒品危害防制條例第十九條第一
    項之規定宣告沒收之（最高法院九十二年度台上字第一二八
    八號裁判意旨參照）。又扣案之筆記本一本及門號0000
    000000號行動電話一支，亦係被告所有，販賣第二級
    毒品所用之物，應依毒品危害防制條例第十九條第一項之規
    定宣告沒收。被告連續販賣安非他命所得三萬三千一百元，
    應依毒品危害防制條例第十九條第一項規定，諭知沒收，如
    全部或一部不能沒收時，以其財產抵償之。
  (二)至原扣案、嗣已發還被告之電子磅秤一台（見偵查卷第一一
    頁扣押物品處分命令）雖係供被告販毒所用之物，惟係被告
    向其弟弟借用，非被告所有，此經被告供明在卷，自無法宣
    告沒收。另原扣案、嗣已發還被告之夾鏈袋八個及削尖吸管
    一支，據被告供稱係用來分裝其要吸食之安非他命所用之物
    ，依卷內資料，尚無證據證明與販毒有關，縱認係預備用以
    分裝其所販賣之毒品，然既屬預備之用，即非屬毒品危害防
    制條例第十九條第一項所規定之「應沒收之物」，且上開二
    物，均業經檢察官發還被告，有卷附臺灣臺南地方法院檢察
    署檢察官九十五年二月二十日乙○朝良字第一一二三一號扣
    押物品處分命令在卷可按（見偵查卷第一一頁），自無庸於
    本案併予宣告沒收。末查原扣案之安非他命吸食器二組，不
    僅與本件被告販賣第二級毒品之犯行無涉，並已經另案執行
    沒收銷燬（見偵查卷第一○頁，臺灣臺南地方法院檢察署檢
    察官九十五年一月三日乙○朝良字第○七四七號扣押物品處
    分命令），亦無法於本案宣告沒收，附此敘明。
據上論斷，應依刑事訴訟法第第二百九十九條第一項前段，毒品
危害防制條例第四條第二項、第八條第二項、第十八條第一項前
段、第十九條第一項，刑法第十一條前段、第二條第一項前段、
第五十九條、修正前刑法第五十六條、修正前刑法第五十一條第
五款，判決如主文。
本案經檢察官丁○○到庭執行職務。
中　　華　　民　　國　　96　　年　　6 　　月　　15　　日
　　　　　　　　　刑事第七庭  審判長 法　官  蔡奇秀
                                     法  官  莊玉熙
                                     法  官　林欣玲
以上正本證明與原本無異。
如不服本判決，應於判決送達後10日內，向本院提出上訴狀
                                     書記官  鄭佩玉
中　　華　　民　　國　　96　　年　　6 　　月　　15　　日
附錄本案論罪科刑法條：
毒品危害防制條例第4條第2項
製造、運輸、販賣第一級毒品者，處死刑或無期徒刑；處無期徒
刑者，得併科新臺幣 1 千萬元以下罰金。
製造、運輸、販賣第二級毒品者，處無期徒刑或 7 年以上有期徒
刑，得併科新臺幣 7 百萬元以下罰金。
製造、運輸、販賣第三級毒品者，處 5 年以上有期徒刑，得併科
新臺幣 5 百萬元以下罰金。
製造、運輸、販賣第四級毒品者，處 3 年以上 10 年以下有期徒
刑，得併科新臺幣 3 百萬元以下罰金。
製造、運輸、販賣專供製造或施用毒品之器具者，處 1 年以上 7
年以下有期徒刑，得併科新臺幣 1 百萬元以下罰金。
前五項之未遂犯罰之。
毒品危害防制條例第8條第2項
轉讓第一級毒品者，處 1 年以上 7 年以下有期徒刑，得併科新
臺幣 1 百萬元以下罰金。
轉讓第二級毒品者，處 6 月以上 5 年以下有期徒刑，得併科新
臺幣 70 萬元以下罰金。
轉讓第三級毒品者，處 3 年以下有期徒刑，得併科新臺幣 30 萬
元以下罰金。
轉讓第四級毒品者，處 1 年以下有期徒刑，得併科新臺幣 10 萬
元以下罰金。
前四項之未遂犯罰之。
轉讓毒品達一定數量者，加重其刑至二分之一，其標準由行政院
定之。
附表：
┌──┬───────┬────────┬─────┐
│編號│  販 賣 對 象 │販賣次數及價格  │ 販賣所得 │
│    │              │        (新臺幣)│ (新臺幣) │
├──┼───────┼────────┼─────┤
│ 一 │甲○○（綽號「│二次，價格分別為│一千五百元│
│    │雞蛋」）      │一千元及五百元  │          │
├──┼───────┼────────┼─────┤
│ 二 │綽號「文克」  │二次，價格各五百│一千元    │
│    │              │元              │          │
├──┼───────┼────────┼─────┤
│ 三 │綽號「阿漢」  │一次，價格五百元│五百元    │
├──┼───────┼────────┼─────┤
│ 四 │綽號「坤成」  │一次，價格三千五│三千五百元│
│    │              │百元            │          │
├──┼───────┼────────┼─────┤
│ 五 │綽號「黑龜」  │一次，價格四千元│四千元    │
├──┼───────┼────────┼─────┤
│ 六 │綽號「寶」    │一次，價格五百元│五百元    │
├──┼───────┼────────┼─────┤
│ 七 │綽號「球婆」  │一次，價格一千元│一千元    │
├──┼───────┼────────┼─────┤
│ 八 │綽號「義峰」  │二次，價格分別為│八百元    │
│    │              │三百元及五百元  │          │
├──┼───────┼────────┼─────┤
│ 九 │綽號「金宏」  │二次，價格分別為│三千元    │
│    │              │一千元及二千元  │          │
├──┼───────┼────────┼─────┤
│ 十 │綽號「榮阿」（│一次，價格一千元│一千元    │
│    │起訴書誤載為「│                │          │
│    │榮仔」        │                │          │
├──┼───────┼────────┼─────┤
│十一│綽號「志強」  │二次，價格各三千│七千元    │
│    │              │五百元          │          │
├──┼───────┼────────┼─────┤
│十二│綽號「龍飛」  │一次，價格一千五│一千五百元│
│    │              │百元            │          │
├──┼───────┼────────┼─────┤
│十三│綽號「周仔」  │一次，價格三千五│三千五百元│
│    │              │百元            │          │
├──┼───────┼────────┼─────┤
│十四│綽號「昇」    │一次，價格一千五│一千五百元│
│    │              │百元            │          │
├──┼───────┼────────┼─────┤
│十五│綽號「小新」  │一次，價格一千元│一千元    │
├──┼───────┼────────┼─────┤
│十六│綽號「豬肉」  │一次，價格三百元│三百元    │
├──┼───────┼────────┼─────┤
│十七│綽號「貢丸」  │一次，價格一千元│一千元    │
├──┼───────┼────────┼─────┤
│十八│綽號「全阿」  │一次，價格五百元│五百元    │
├──┴───────┴────────┴─────┤
│販賣所得合計：三萬三千一百元                      │
└─────────────────────────┘
